臺灣桃園地方法院民事判決　　　九十四年度訴字第一Ｏ七三號
原　　　告　第一商業銀行股份有限公司
法定代理人　丁○○
訴訟代理人　丙○○
被　　　告　甲○○
上列當事人間請求清償債務事件，於民國九十四年十月十八日言
詞辯論終結，本院判決如下：
    主      文
被告應給付原告新臺幣陸拾參萬柒仟陸佰零玖元，及自民國九十
四年一月九日起至清償日止，按週年利率百分之二點六九五計算
之利息，並自民國九十四年二月九日起至清償日止，逾期在六個
月以內者，按上開利率百分之十；逾期六個月以上者，按上開利
率百分之二十計算之違約金。
訴訟費用由被告負擔。
    事      實
壹、原告方面：
一、聲明：如主文所示。
二、陳述：
    被告於民國九十三年七月九日分別向原告借款新臺幣（下同
    ）六十五萬元，約定到期日為一百一十三年七月九日，利率
    應依原告施款指數利率加碼百分之一點一七五機動計算，目
    前利率為百分之二點六九五，且約定應自借款日起，按月攤
    還部分本金及利息，如遲延履行時，除仍按放款利率計息外
    ，逾期在六個月以內部分，按放款利率百分之十，逾期超過
    六個月以上部分，按放款利率百之二十計付違約金。詎被告
    自九十四年一月九日起未按期繳納本息，依授信約定書第十
    條約定，已喪失借款期限利益，計被告尚欠本金六十三萬七
    千六百零九元，及利息、違約金未清償，為此依消費借貸之
    法律關係提起本件訴訟。
三、證據：提出借據、放款貸放傳票、轉帳收入傳票、繳息記錄
    查詢單、消費者貸款申請書、存款餘額證明書、存款憑條、
    取款憑條、設定抵押權申請書影本等件本及戶籍謄本各乙份
    為證。
貳、被告方面：
一、聲明：請求駁回原告之訴。
二、陳述：
    伊當時係為購買不動產，而以該不動產為抵押擔保，與原告
    訂立系爭借貸契約，惟其於原告九十三年七月九日撥發借貸
    款項六十五萬元入其設於原告處之帳戶前，曾向原告所屬職
    員乙○○表示因其與該不動產之出賣人尚有糾葛，請原告切
    勿將被告設於原告處帳戶內六十五萬元轉匯入該出賣人之帳
    戶，詎原告仍將該款項撥發予出賣人；又事後，伊去找出賣
    人，出賣人同意幫忙解決，出賣人就找人來承租該房屋，系
    爭借款之本息繳納，就是該承租人以房租代繳的，而直到伊
    遭原告追討本件債務，始知承租人未按期繳納。
三、證據：聲請傳喚證人乙○○。
    理      由
一、原告主張被告於九十三年七月九日分別向原告借款六十五萬
    元，約定到期日為一百一十三年七月九日，利率應依原告施
    款指數利率加碼百分之一點一七五機動計算，目前利率為百
    分之二點六九五，且約定應自借款日起，按月攤還部分本金
    及利息，如遲延履行時，除仍按放款利率計息外，逾期在六
    個月以內部分，按放款利率百分之十，逾期超過六個月以上
    部分，按放款利率百之二十計付違約金。詎被告自九十四年
    一月九日起未按期繳納本息，依授信約定書第十條約定，已
    喪失借款期限利益，計被告尚欠本金六十三萬七千六百零九
    元，及利息、違約金未清償，為此依消費借貸之法律關係提
    起本件訴訟等語；被告則以伊當時係為購買不動產，而以該
    不動產為抵押擔保，與原告訂立系爭借貸契約，惟其於原告
    九十三年七月九日撥發借貸款項六十五萬元入其設於原告處
    之帳戶前，曾向原告所屬職員乙○○表示因其與該不動產之
    出賣人尚有糾葛，請原告切勿將被告設於原告處帳戶內六十
    五萬元轉匯入該出賣人之帳戶，詎原告仍將該款項撥發予出
    賣人；又事後，伊去找出賣人，出賣人同意幫忙解決，出賣
    人就找人來承租該房屋，系爭借款之本息繳納，就是該承租
    人以房租代繳的，而直到伊遭原告追討本件債務，始知承租
    人未按期繳納等語置辯。
二、本件（一）被告緣係為向第三人購買坐落於桃園縣桃園市○
    路段第一七零七之十三號土地應有部分萬分之一六六及其上
    建號為第一四二五九建物所有權全部，乃於九十三年七月二
    日與原告簽訂借貸契約，並約定被告應以其取得上開不動產
    為原告設定抵押權，而被告當場並簽署取款憑條交原告收執
    ，授權原告將被告自原告處貸得之六十五萬元，匯入上開不
    動產出賣人所指定之廖文權設於原告處之帳戶內，嗣於同年
    月九日，原告先依借貸契約將被告借貸之六十五萬元，撥發
    至被告設於原告處之帳戶內，並於同日再將該款項匯入廖文
    權之帳戶內；（二）又原告完成上開撥發、轉匯款項行為後
    ，被告自九十三年八月間陸續依約繳納本息至九十三年十二
    月間止，自九十四年一月九日起始未繼續繳納本息等情，業
    為兩造所不爭執，堪信為真實。
三、原告主張被告尚欠本金六十三萬七千六百零九元，及利息、
    違約金未清償等情，此為被告所否認，並以理由欄一後段所
    載等語置辯，經查：
（一）按「當事人主張有利於己之事實者，就其事實有舉證之責
      任。」，民事訴訟法第二百七十七條前段規定可資參照。
      本件被告抗辯其曾向原告所屬員工即承辦本件貸款案件之
      乙○○表示拒絕將貸得之六十五萬元匯入出賣人指定之帳
      戶等語，業為原告所否認，則被告自應就其抗辯負擔舉證
      之責。
（二）被告上開抗辯，固聲請本院傳喚證人乙○○，惟證人乙○
      ○於本院九十四年十月十七日行言詞辯論時係證述：「系
      爭借款是由我承辦的。被告於去年六月份來申請貸款，我
      們審核無誤後，在七月二日那天被告與建商有到我們公司
      來辦對保，對保當天除辦理對保相關事宜外，我們有請被
      告簽了壹張取款憑條，留存在我們銀行內，因為我們於七
      月九日撥款時，依照兩造的買賣契約，被告應於當日將款
      項轉入建商帳戶，他留存的這張取款憑條就是要授權我們
      轉帳之用，在撥款的當天或前一天，我們有電話徵詢被告
      是否撥款，被告當時並沒有作拒絕的表示，所以我們依約
      撥款。」等語，顯與被告上開抗辯相違，自難據為有利於
      被告之認定，此外，被告復自承無法就上開抗辦提出其他
      相關證據供本院審認，被告空言抗辯自難採信。
（三）退步言之，縱認原告於九十三年七月九日所為撥款至出賣
      人指定帳戶之行為，確與被告之指示相違，惟原告完成上
      開撥發、轉匯款項行為後，被告自九十三年八月間陸續依
      約繳納本息至九十三年十二月間止等情，已如前述，被告
      既於九十三年八月間起陸續依約繳納本息，衡諸一般經驗
      法則，亦堪認被告已事後追認同意原告上開撥款行為，從
      而，被告以原告於九十三年七月九日撥款未獲其同意，拒
      絕履行清償借款義務云云，要屬無據。
四、按消費借貸契約，借用人應於約定期限內，返還與借用物種
    類、品質、數量相同之物；另遲延之債務，以支付金錢為標
    的者，債權人得請求依法定利率計算之遲延利息，但約定利
    率較高者，仍從其約定利率，民法第四百七十八條前段、第
    二百三十三條第一項分別定有明文。本件被告自九十四年一
    月九日起未付系爭借款本息，依兩造前開約定，全部債務視
    為全部到期，被告應即全部清償，並給付約定之利息及違約
    金，從而原告依消費借貸之契約關係請求被告給付如主文所
    示之金額、利息及違約金，即屬正當，應予准許。
據上論結，本件原告之訴為有理由，依民事訴訟法第七十八條，
判決如主文。
中 　華 　民 　國　 九十四   年   十 　月　 三十一    日
                    臺灣桃園地方法院民事第二庭
                        法      官  石有為
上列正本係照原本作成
如對本判決上訴須於判決送達後二十日內向本院提出上訴狀。
                        法院書記官  黃棟楠
中 　華 　民 　國　 九十四   年   十 　月　 三十一    日
